臺灣臺中地方法院刑事判決　　　　　　　　　　　　九十一年度訴字第一二三二號
　　公　訴　人　臺灣臺中地方法院檢察署檢察官
　　被　　　告　乙○○
　　選任辯護人　王信雄
　　被　　　告　丙○○
右列被告等因偽造文書等案件，經檢察官聲請以簡易判決處刑（九十一年度偵字第二
八０八號），本院臺中簡易庭認不宜依簡易判決處刑，改依通常程序審理，本院判決
如左：
    主  文
乙○○連續行使偽造私文書，足以生損害於他人，處有期徒刑陸月，如易科罰金，以
參佰元折算壹日。如附表一至附表五所示之信用卡伍張；及附表一、二、三、五之信
用卡申請書申請人簽名欄上偽造之「李雲蘭」署押，均沒收。
丙○○幫助行使偽造私文書，足以生損害於他人，處有期徒刑貳月，如易科罰金，以
參佰元折算壹日，緩刑貳年。
    事  實
一、乙○○與泰國籍華僑李雲蘭原係男女朋友關係，李雲蘭於民國（下同）八十七年
    六月二十二日出境台灣後即未再入境，乙○○明知其未經過李雲蘭之授權，竟基
    於為自己不法所有之意圖及偽造私文書之概括犯意，擅自冒用李雲蘭之名義，向
    下列銀行、信用合作社（共計五家）申辦信用卡供己使用，乙○○並於取得信用
    卡後，基於承前之為自己不法所有之意圖、偽造署押、行使偽造私文書及詐欺取
    財之概括犯意，分別使該五張信用卡，連續於如附表一至附表五所示之時間、地
    點，持卡簽帳消費或預借現金，及詳如附表所示之各積欠之款項：
    （一）於八十七年十二月三十一日，向中國信託商業銀行股份有限公司（下簡稱
          中國信託商銀）申請辦理信用卡，在其信用卡申請書上填載李雲蘭之年籍
          、住所、往來信用等資料，並在正卡申請人簽名上偽造「李雲蘭」之署押
          一枚，而偽造該申請書之私文書，繼之交予該銀行業務員以為行使，致使
          中國信託商銀誤認係合法申請，而核發卡號為000000000000
          0000號之ＶＩＳＡ信用卡一枚，並由乙○○收執，足以生損害於李雲
          蘭本人及中國信託商銀對信用卡管理之正確性。乙○○於取得該張信用卡
          後即在信用卡背面之持卡人簽名欄上，偽簽「李雲蘭」之署押一枚，以此
          方式偽造「表示李雲蘭於該張信用卡有效期限內，有權使用該張信用卡之
          辨識及證明」之準私文書，並自八十八年一月十六日起至八十九年九月七
          日止，連續多次持該信用卡在如附表一所示之各特約商店，冒用李雲蘭之
          名義消費，並在簽帳單上偽造「李雲蘭」之署名，而為偽造該簽帳單（私
          文書）行為，繼之交予如附表一所示之各商店人員以為行使，並致如附表
          一所示各商店人員陷於錯誤而交付如附表一所示金額之物品；或以信用卡
          向銀行預借現金，而以不正方法由自動提款設備取得預借款項，足以生損
          害於李雲蘭本人、中國信託商銀及如附表一所示之各特約商店。乙○○就
          上開信用卡共計積欠消費款新台幣（下同）七萬八千五百八十一元未為給
          付。
    （二）於八十八年五月十八日，向保證責任基隆市第二信用合作社（下簡稱基隆
          二信）申辦信用卡，在其信用卡申請書上填載李雲蘭之年籍、住所、往來
          信用等資料，並在正卡申請人簽名上偽造「李雲蘭」之署押一枚，而偽造
          該申請書之私文書，繼之交予該合作社業務員以為行使，致使甲○○○誤
          認係合法申請，而核發卡號0000000000000000號之ＪＣ
          Ｂ信用卡一枚，並由乙○○收執，足以生損害於李雲蘭本人及甲○○○對
          信用卡管理之正確性。乙○○於取得該張信用卡後即在信用卡背面之持卡
          人簽名欄上，偽簽「李雲蘭」署押一枚，以此方式偽造「表示李雲蘭於該
          張信用卡有效期限內，有權使用該張信用卡之辨識及證明」之準私文書，
          並自八十八年十二月起至八十九年七月止，連續多次持該信用卡冒用李雲
          蘭之名義簽帳消費，並在簽帳單上偽造「李雲蘭」之署名而為偽造該簽帳
          單（私文書）之行為，足以生損害於李雲蘭本人、甲○○○及各特約商店
          。乙○○就上開信用卡共計積欠消費款十萬四千零七十七元未為給付。
    （三）於八十八年二月三日，向英商渣打銀行台北分行（下簡稱渣打銀行）申請
          辦理信用卡，在其信用卡申請書上填載李雲蘭之年籍、住所、往來信用等
          資料，並在正卡申請人簽名上偽造「李雲蘭」之署押一枚，而偽造該申請
          書之私文書，繼之交予該銀行業務員以為行使，致使渣打銀行誤認該信用
          卡係合法申請，而核發卡號為0000000000000000號信用
          卡，並由乙○○收執，足以生損害於李雲蘭本人及渣打銀行對信用卡管理
          之正確性。乙○○於取得該張信用卡後即在信用卡背面之持卡人簽名欄上
          偽簽「李雲蘭」之署押一枚，以此方式偽造「表示李雲蘭於該張信用卡有
          效期限內，有權使用該張信用卡之辨識及證明」之準私文書，並自八十八
          年二月九日起起至八十九年二月一日止，連續多次持該信用卡簽帳消費，
          嗣該信用卡於八十九年二月八日結清，並未積欠消費款項。乙○○乃於八
          十九年二月二十三日，再以李雲蘭名義，向渣打銀行申辦信用卡，在其信
          用卡申請書上填載李雲蘭之年籍、住所、往來信用等資料，並在正卡申請
          人簽名上偽造「李雲蘭」之署押一枚，而偽造該申請書之私文書，繼之交
          予該銀行業務員以為行使；乙○○並央請當時之女友丙○○於渣打銀行查
          詢時冒充為李雲蘭本人並表示同意申請信用卡，丙○○明知上情，仍基於
          幫助乙○○遂行偽造文書之犯意，向渣打銀行查詢人員冒稱其即係李雲蘭
          本人並表示同意再申請信用卡，使渣打銀行誤認該信用卡申請案確係經李
          雲蘭本人同意，而核發0000000000000000號信用卡（上
          卡於八十九年十一月十四日遺失，於八十九年十一月二十一日，再冒用李
          雲蘭之名義，申請補發0000000000000000號ＶＩＳＡ信
          用卡），並由乙○○收執，足以生損害於李雲蘭本人及渣打銀行對信用卡
          管理之正確性。乙○○於取得該張信用卡後即在信用卡背面之持卡人簽上
          「ＨoagＣhaepuj」（乙○○之英名名字），並自八十九年六月三十日起
          至八十九年十二月七日止，連續多次持該信用在附表三所示之各特約商店
          刷卡消費，並致如附表三所示各商店人員陷於錯誤而交付如附表一所示金
          額之物品，足以生損害於李雲蘭本人、渣打銀行及如附表三所示之各特約
          商店。乙○○共計積欠渣打銀行消費款四萬三千八百九十七元未為給付。
    （四）於八十九年一月間，向荷蘭銀行申辦信用卡，在其信用卡申請書上填載李
          雲蘭之年籍、住所、往來信用等資料，並在正卡申請人簽名上偽造「李雲
          蘭」之署押一枚，而偽造該申請書之私文書，繼之交予該合作社業務員以
          為行使，致使荷蘭銀行誤認係合法申請，而核發卡號000000000
          0000000號之ＶＩＳＡ信用卡一枚，並由乙○○收執，足以生損害
          於李雲蘭本人及荷蘭銀行對信用卡管理之正確性。乙○○於取得該張信用
          卡後即在信用卡背面之持卡人簽名欄上，偽簽「李雲蘭」之署押一枚，以
          此方式偽造「表示李雲蘭於該張信用卡有效期限內，有權使用該張信用卡
          之辨識及證明」之準私文書，並自八十九年一月間發給信用卡後，連續多
          次持該信用冒用李雲蘭之名義簽帳消費，並在簽帳單上偽造「李雲蘭」之
          署名而為偽造該簽帳單（私文書）之行為，足以生損害於李雲蘭本人、荷
          蘭銀行及各特約商店。乙○○就上開信用卡共計積欠消費款十萬元未為給
          付。
    （五）於八十九年一月（由該信用卡之核淮時間起點可知，起訴書誤為十一月）
          間，向友邦國際信用卡股份有限公司（下簡稱友邦信用卡公司）申請辦信
          用卡，在其信用卡申請書上填載李雲蘭之年籍、住所、往來信用等資料，
          並在正卡申請人簽名上偽造「李雲蘭」之署押一枚，而偽造該申請書之私
          文書，繼之交予該銀行業務員以為行使，致使友邦信用卡公司誤認係合法
          申請，而核發卡號為0000000000000000號之ＭasterＣ
          ard 一枚，並由乙○○收執，足以生損害於李雲蘭本人及友邦信用卡公司
          對信用卡管理之正確性。乙○○於取得該張信用卡後，即在信用卡背面之
          持卡人簽名欄上，偽簽「李雲蘭」之署押一枚，以此方式偽造「表示李雲
          蘭於該張信用卡有效期限內，有權使用該張信用卡之辨識及證明」之準私
          文書，並自八十九年三月十四日起至八十九年八月十九日止，連續多次持
          該信用在如附表五所示之各特約商店，冒用李雲蘭之名義消費，並在簽帳
          單上偽造「李雲蘭」之署名，而為偽造該簽帳單（私文書）行為，繼之交
          予如附表一所示之各商店人員以為行使，並致如附表五所示各商店人員陷
          於錯誤而交付如附表五所示金額之物品，足以生損害於李雲蘭本人、友邦
          信用卡公司及如附表五所示之各特約商店。乙○○就上開信用卡共計積欠
          消費款五萬六千九百五十二元未為給付。嗣經丙○○向臺灣臺中地方法院
          檢察署自首上開幫助乙○○偽造文書犯行，並告發乙○○上開連續偽造文
          書及詐欺取財犯行，而查知上情。
二、案經丙○○自首並告發（乙○○部分）而由臺灣臺中地方法院檢察署檢察官偵查
    起訴。
    理  由
一、右揭犯罪事實，業據被告乙○○於偵查時、被告丙○○於偵審時坦承不諱，且互
    核相符，並有如附表一至附表五所示信用卡五張及除附表二以外之信用卡申請資
    料及消費、繳款明細等信附卷可資佐證，且有被告乙○○嗣於九十一年三月十八
    日及十九日將上開五家銀行、信用合作社消費欠款繳清之郵政劃撥儲金存款收據
    五張在卷足憑。是被告二人之自白，核與事實相符。本件事證明確，被告乙○○
    及丙○○上開犯行均可堪認定。
二、（一）核被告乙○○偽造如附表一至附表五所示之「李雲蘭」署押於信用卡申請
    書上，偽造該申請書之私文書，繼之交付各該銀行或信用合作社之業務員以為行
    使，並於取得上開信用卡後，在各信用卡背面（除附表三渣打銀行係簽乙○○自
    己英文姓名外）簽名欄上偽簽「李雲蘭」署押後，持信用卡向如附表所示特約商
    店刷卡購物，並在簽帳單上偽造「李雲蘭」署押後提出於特約商店，使店員陷於
    錯誤而交付財物，或持信用卡預借現金，足生損害於李雲蘭本人及各該銀行、信
    用合作社之行為，係犯刑法第二百十六條、第二百十條行使偽造私文書罪及刑法
    第三百三十九條第一項之詐欺取財罪（按在信用卡背面簽名欄上簽名，單純自形
    式上觀察，即足以表示信用卡之簽名者於信用卡有效期限內有權使用該信用卡之
    辨識及證明，並非依習慣或特約表示一定用意之證明，性質上係屬刑法第二百十
    條之私文書；又持卡人在信用卡簽帳單上之顧客簽名欄簽名為署押後交還特約商
    店，自不待依據習慣或特約，單從形式上觀察，即足以表示係持卡人確認簽帳單
    上記載之交易標的及金額，並向發卡銀行請求撥付消費款項予特約商店之旨，是
    該簽帳單含有收據及請款單之性質，亦屬刑法第二百十條之私文書）。被告先後
    多次行使偽造私文書、詐欺取財之犯行，均時間緊接，犯罪構成要件相同，顯係
    基於概括之犯意為之，均應依連續犯之規定論以一罪，並各加重其刑。被告乙○○所犯行使偽造私文書及詐欺取財二罪間，有手段與目的之牽連關係，應依刑法
    第五十五條規定，從較重之行使偽造私文書罪處斷。（二）被告丙○○明知被告
    乙○○係冒名申請信用卡，仍冒稱其係申請人（李雲蘭）本人，顯係基於幫助他
    人犯罪之故意，且其所為係屬刑法偽造文書罪之構成要件以外之行為，其既以幫
    助他人犯罪之意思而參與犯罪構成要件以外之行為，核其所為係犯刑法第三十條
    第一項、第二百十六條、第二百十條之幫助行使偽造私文書罪（按正犯之刑減輕
    之）。又被告丙○○於犯罪後，犯罪尚未被有偵查權之公務員、機關發覺前，即
    向警察機關自首接受裁判，應依刑法第六十二條前段之自首規定減輕其刑。爰審
    酌被告乙○○正值青壯，不思努力向上，竟圖不勞而獲，致犯本罪，其冒名使用
    他人名義之信用卡多達五張且詐得金額達近四十萬元之多，犯罪情節不輕，惟念
    其犯罪後曾坦承犯行，並將上開積欠之信用卡消費款均向各該銀行、信用合作社
    繳清等一切情狀；被告丙○○係自首犯行，且犯罪輕節亦屬輕微，分別量處如主
    文所示之刑，均並諭知易科罰金之折算標準（查，被告二人於行為後，刑法第四
    十一條業已於民國九十年一月十日修正公布，並於同年月十二日生效，比較新法
    即修正後刑法第四十一條第一項前段規定「犯最重本刑為五年以下有期徒刑以下
    之刑之罪，而受六個月以下有期徒刑或拘役之宣告，因身體、教育、職業、家庭
    之關係或其他正當事由，執行顯有困難者，得以一元以上三元以下折算一日，易
    科罰金」與舊法即修正前刑法第四十一條規定「犯最重本刑為三年以下有期徒刑
    以下之刑之罪，而受六月以下有期徒刑或拘役之宣告，因身體、教育、職業或家
    庭之關係，執行顯有困難者，得以一元以上三元以下折算一日，易科罰金」之結
    果，新法就被告得予易科罰金之規定，顯然較有利於被告，是依刑法第二條第一
    項前段之規定，自應適用裁判時之法律即修正後刑法第四十一條第一項前段之規
    定，併此敘明。）。末查被告丙○○前未曾受有期徒刑以上刑之宣告，此有臺灣
    臺中地方法院檢察署刑案資料查註紀錄表一份附卷可按，被告自自其犯行，並有
    悔意，經此偵審教訓，當知所警惕而無再犯之虞，本院綜核各情，認被告丙○○
    所受上開宣告之刑，以暫不執行為適當，爰併予宣告緩刑二年，以啟自新。
三、如附表一至附表五所示之信用卡五張，係被告乙○○所有，因犯罪所得之物，爰
    依刑法第三十八條第一項第三款規定予以宣告沒收（又因附表一、二、四、五所
    示四張信用卡背面持卡人簽名欄上偽造之「李雲蘭」署押四枚，因該四張信用卡
    業經宣告全部沒收，已如前述，爰不就該部分偽造之署押，另予宣告沒收，特予
    敘明。）。另附表一、二、三、五之信用卡申請書申請人簽名欄上偽造之「李雲
    蘭」署押，均係偽造之署押，不問屬於犯人與否，均應依刑法第二百十九條之規
    定，予以宣告沒收。至於附表四之信用卡申請書，業據荷蘭銀行回函稱已銷毀，
    其上偽造之「李雲蘭」署押既已滅失；另被告乙○○持卡消費之簽帳單，其上有
    偽造之「李雲蘭」簽名署押，因均未據扣案（各被害銀行、信用合作社均未提供
    資料），故為免日後執行上之困擾，均不為沒收之宣告，亦附此敘明。
四、本件事實欄第（二）甲○○○部分之犯罪事實，業據被告乙○○供承不諱，且於
    本院審理時向該信用合作社函查後，業據提供信用卡申請資料及消費、繳款明細
    等資料，該部分事實自堪以認定；又事實欄第（四）荷蘭銀行部分之犯罪事實，
    亦據被告乙○○自承在卷，且事後被告乙○○亦如數給付積欠該銀行之消費款，
    雖其信用卡申請之原始資料，荷蘭銀行一再函覆（本院亦一再函催該銀行提供資
    料）其電子資料業已銷毀，然因非但被告乙○○承認有此事實，且確有該荷蘭銀
    行如附表四所示背面簽有「李雲蘭」之信用卡扣案足以佐證，可見並非子虛烏有
    之事，故此部分之事實，亦足堪認定。是公訴人雖未就第（二）、（四）部分之
    犯罪事實起訴，然因該部分之犯罪事實，與公訴人起訴有罪部分之犯罪事實，有
    連續犯之裁判上一罪關係，本院自得就全部犯罪事實，一併加以審理，亦併予說
    明。
據上論斷，應依刑事訴訟法第二百九十九條第一項前段，刑法第五十六條、第二百十
六條、第二百十條、第三百三十九條第一項、第五十五條、第三十條第一項、第六十
二條前段、第二條第一項前段、修正後刑法第四十一條第一項前段、第二百十九條、
第三十八條第一項第三款、第七十四條第一款，罰金罰鍰提高標準條例第一條前段、
第二條，判決如主文。
本案經檢察官李斐萱到庭執行職務。
中      華       民      國     九十一    年     九      月    十一     日
                                臺灣臺中地方法院刑事第七庭
                                    法  官  曾  佩  琦
右正本證明與原本無異。
如不服本判決，應於判決送達後十日內向本院提出上訴狀，上訴於臺灣高等法院臺中
分院( 須附繕本 )。
                                    書記官
中      華       民      國     九十一    年     九      月    十七     日
附錄本判決論罪科刑之法條：
刑法第二百十條：
偽造、變造私文書，足以生損害於公眾或他人者，處五年以下有期徒刑。
刑法第二百十六條：
行使第二百十條至第二百十五條之文書者，依偽造、變造文書或登載不實事項或使登
載不實事項之規定處斷。
刑法第三百三十九條第一項：
意圖為自己或第三人不法之所有，以詐術使人將本人或第三人之物交付者，處五年以
下有期徒刑、拘役或科或併科一千元以下罰金。
附表一：
中國信託商業銀行卡號第0000000000000000號ＶＩＳＡ卡一張；該
信用卡背面持卡人簽名欄上偽造之「李雲蘭」署押一枚；該信用卡申請書申請人簽名
欄上偽造之「李雲蘭」署押一枚。
      消費時間    商                  店      刷卡金額（新台幣）
１、  88.01.16    全國電子專賣店              2920元
２、  88.01.23    全家福鞋業股份有限公司      1590元
３、  88.01.23    乙天通信科技有限公司        16200元
４、  88.02.01    王品台塑牛排館股份有限公司  1936元
５、  88.02.06    金夆汽車企業股份有限公司    13000元
６、  88.02.15    中國信託中港分行            15000元（預借現金）
７、  88.02.20    預借現金手續費              525元
８、88.02.25    年金                        1200元
９、  88.04.12    家福股份有限公司            3903元
１０、88.04.19    美商如新股份有公司          6870元
１１、88.07.23    逾期手續費                  74元
１２、88.09.11    冠旭企業有限公司            700元
１３、89.01.17    乙天通信科技有限公司        17100元
１４、89.01.17    貴霖藥品股份有限公司        1850元
１５、89.01.22    台灣大哥大股份有限公司      2296元
１６、89.02.04    全家福鞋業股份有限公司      1105元
１７、89.02.22    逾期手續費                  43元
１８、89.03.24    中誌郵購                    1695元
１９、89.03.24    中誌郵購                    1249元
２０、89.04.24    中誌郵購                    1605元
２１、89.04.24    中誌郵購                    1214元
２２、89.04.28    汶辰科技股份有限公司        1713元
２３、89.05.23    中誌郵購                    1605元
２４、89.05.23    中誌郵購                    1241元
２５、89.06.01    大買家量販店台中北屯店      17440元
２６、89.06.11    東帝士家具有限公司          14000元
２７、89.06.22    中誌郵購                    1605元
２８、89.06.22    中誌郵購                    1241元
２９、89.07.24    中誌郵購                    1605元
３０、89.07.24    中誌郵購                    1241元
３１、89.08.21    中誌郵購                    1241元
３２、89.08.21    中誌郵購                    1605元
３３、89.08.23    逾期手續費                  150元
３４、89.09.02    大潤發批發倉庫台中忠明店    1453元
３５、89.09.07    外龍家具行                  2000元
３６、89.09.21    逾期手續費                  300元
３７、89.10.23    逾期手續費                  600元
３８、89.11.22    逾期手續費                  600元
３９、89.12.20    逾期手續費                  600元
４０、90.01.20    逾期手續費                  600元
此張信用卡最後總計積欠金額：七萬八千五百八十一元。
附表二：
保證責任基隆第二信用合作社卡號第0000000000000000號ＪＣＢ卡
一張；該信用卡背面持卡人簽名欄上偽造之「李雲蘭」署押一枚；該信用卡申請書申
請人簽名欄上偽造之「李雲蘭」署押一枚。（惟因甲○○○之回函中均未附有消費之
商店及各別消費金額，僅列出積欠金額，故無法一一列出。）
此張信用卡最後總計積欠金額：十萬四千零七十七元。
附表三：
英商渣打銀行台北分行卡號第0000000000000000號ＶＩＳＡ卡一張
；及該信用卡申請書申請人簽名欄上偽造之「李雲蘭」署押一枚。
（此張信用係於八十九年十一月十四日因前卡遺失後所補發者，於補發時，其前其月
  即尚欠四萬五千八百六十元未繳，下列為此卡核發後之消費情形。）
      消費時間    商                  店      刷卡金額（新台幣）
１、  89.12.07    伯偉加油站實業有限公司      800元
２、  89.12.12    預借現金                    3500元
３、  89.12.20    利息                        737元
此張信用卡最後總計積欠金額：四萬三千八百九十七元。
附表四：
荷蘭銀行卡號第0000000000000000號之ＶＩＳＡ信用卡一枚；該信
用卡背面持卡人簽名欄上偽造之「李雲蘭」署押一枚。（此張信用卡被告乙○○以十
萬元清償）
附表五：
友邦國際信用卡股份有限公司卡號第0000000000000000號之
ＭasterＣard一張；該信用卡背面持卡人簽名欄上偽造之「李雲蘭」署押一枚；該信
用卡申請書申請人簽名欄上偽造之「李雲蘭」署押一枚。
      消費時間    商                  店      刷卡金額（新台幣）
１、  89.03.14    經典建設股份有限公司        50000元
２、  89.05.15    大潤發批發倉庫台中忠明店    1080元
３、  89.05.18    大潤發批發倉庫台中忠明店    719元
４、  89.05.18    大潤發批發倉庫台中忠明店    2890元
５、  89.06.28    大潤發批發倉庫台中忠明店    665元
６、  89.06.28    大潤發批發倉庫台中忠明店    665元
７、  89.08.18    康林藥品股份有限公司        1950元
８、  89.08.19    大六光學眼鏡有限公司        2000元
此張信用卡（含逾期違約金、循環利息等）最後總計積欠金額：五萬六千九百五十二
元。
